臺灣桃園地方法院刑事判決　　　　　　　　　　　　九十二年度易字第一一九四號
　　公　訴　人　臺灣桃園地方法院檢察署檢察官
　　被　　　告　林獻堂
　　選任辯護人　吳志祥律師
右列被告因侵占案件，經檢察官提起公訴（九十二年度偵字第五八三四號），本院判
決如左：
    主  文
林獻堂連續意圖為自己不法之所有，而侵占對於業務上所持有之物，累犯，處有期徒
刑陸月，如易科罰金，以參佰元折算壹日。
    事  實
一、林獻堂前於民國八十七年間因賭博案件，經本院判處有期徒刑四月確定，於八十
    八年八月三十一日易科罰金執行完畢。林獻堂於九十二年間受僱於丙○速件運送
    股份有限公司（以下簡稱丙○公司），在桃園營業所擔任站務司機，負責貨物運
    送並收取貨款之業務，為從事業務之人，詎其為幫忙清償其女友甲○○積欠他人
    之債務，而基於意圖為自己不法所有之概括犯意，自九十二年二月二十四日起至
    同年三月初某日（三月三日離職前）止，將如附表所示，代收客戶所交付之貨款
    十六筆，總計新台幣（下同）十七萬八千九百七十元等業務上持有之物，連續侵
    占入己後借予其女友甲○○清償債務。
二、案經丙○公司訴請臺灣桃園地方法院檢察署檢察官偵查起訴。
    理  由
一、本件被告林獻堂所犯業務侵占罪係死刑、無期徒刑、最輕本刑為三年以上有期徒
    刑以外之罪，其於準備程序中就被訴事實為有罪之陳述，經告知簡式審判程序之
    旨，並聽取公訴人、被告及辯護人之意見後，由本院合議庭裁定由受命法官獨任
    進行簡式審判程序，核先說明。
二、右揭事實業據被告林獻堂於本院調查、審理時坦承不諱，核與告訴人丙○公司代
    理人乙○○指述暨證人，即告訴人公司會計林素萍證述之情節相符。此外，復有
    告訴人公司之送貨單影本十六張、人事命令影本一份、代收貨款明細表十九張附
    卷可佐。本件事證明確，被告前述犯行，堪以認定。又被告於本院準備程序時供
    稱：「（檢察官起訴這十六筆貨款，你是分幾天收的？）差不多壹個禮拜之內，
    不是集中在一天。（你如何拿給甲○○？）在事發之前她已經跟我說她向錢莊借
    錢拾捌萬，希望我能夠借給她，但我沒有錢，我累積到一定的量（將近拾捌萬）
    時才一次拿給她的。」等語，依被告前開所述，足徵被告於其女友向其借錢時方
    起意（概括犯意）侵占公司貨款，而非其收集附表所示之貨款後，方起意侵占，
    是其自九十二年二月二十四日起收受如附表所示之各筆貨款時，予以侵占，係屬
    連續之侵占行為；至於其侵占最後一筆貨款，湊足江女所需之數目後，一次交付
    江女之行為乃其處分侵占贓款之行為，辯護人以此主張被告僅係一侵占行為，尚
    有誤解，併此說明。
三、查被告案發時係告訴人公司之司機，負責貨物運送並收取貨款之業務，為從事業
    務之人，其侵占業務上持有之貨款，核其所為係犯刑法第三百三十六條第二項之
    業務侵占罪。其先後多次犯行，時間緊接，所犯構成要件相同，顯係基於概括犯
    意為之，為連續犯，應依刑法第五十六條規定，以一罪論。又被告前有如事實欄
    所載犯罪、科刑及執行之情形，有台灣高等法院被告全國前案紀錄表一份可稽，
    其於執行後五年內再犯本件有期徒刑以上之罪，為累犯，應依同法第四十七條規
    定加重其刑。次查被告任職告訴人公司期間表現很好，工作效率係告訴人公司桃
    園站第一名，配合度也很好，告訴人公司內部曾經要升為幹部等情，業據告訴代
    理人乙○○於偵訊及本院準備程序時陳述在卷（偵卷第二二頁、本院準備程序筆
    錄第四頁），另案發期間被告與其配偶分居，結交女友甲○○，其等同事感覺不
    妥，曾規勸被告不要與之交往，惟被告並未聽從等情，亦據告訴代理人乙○○本
    院陳述在卷。依告訴代理人前開所述，堪認被告案發前素行良好，工作勤奮，只
    因身陷情網，一時迷失，鑄下大錯，本院認為其犯罪情狀尚堪憫恕，科以加重後
    最輕本刑，仍屬過重，應依刑法第五十九條酌減其刑。爰審酌被告犯罪之動機、
    平日之素行、侵占貨款之金額、其於起訴後已將侵占之款項全數返還告訴人，告
    訴人表示不再追究本事件等情，亦據告訴代理人乙○○論述在卷，並有和解書一
    份附卷可稽，被告並坦承全部犯行，犯後態度良好等一切情狀，量處如主文所示
    之刑，並諭知易科罰金之折算標準，以資懲儆。
四、據上論斷，應依刑事訴訟法第二百九十九條第一項前段，刑法第三百三十六條第
    二項、第五十六條、第四十七條、第五十九條、第四十一條第一項前段，罰金罰
    鍰提高標準條例第一條前段、第二條，判決如主文。
本案經檢察官黃重鋼到庭執行職務。
中　　　華　　　民　　　國　　九十三　　年　　　二　　　月　　 二十 　　日
                                臺灣桃園地方法院刑事第六庭
                                    法  官  潘進順
右正本證明與原本無異。
如不服本判決，應於判決送達後十日內，向本院提出上訴狀。
                                    書記官  陳玉芬
中　　　華　　　民　　　國　　九十三　　年　　　二　　　月　　二十一　　日
附論罪科刑依據之法條：
中華民國刑法第三百三十六條
 (公務公益侵占罪、業務侵占罪)
對於公務上或因公益所持有之物，犯前條第一項之罪者，處一年以上七年
以下有期徒刑，得併科五千元以下罰金。
對於業務上所持有之物，犯前條第一項之罪者，處六月以上五年以下有期
徒刑，得併科三千元以下罰金。
前二項之未遂犯罰之。
